【裁判字號】    96,易,1317
【裁判日期】    970516
【裁判案由】    重利
【裁判全文】
臺灣彰化地方法院刑事判決      九十六年度易字第一三一七號
公  訴  人  臺灣彰化地方法院檢察署檢察官
被      告  乙○○
                    之1
上列被告因重利案件，經檢察官提起公訴（九十六年度偵字第六
八五０號），本院判決如下：
    主  文
乙○○所犯如附表壹所示之罪，各處如附表壹「主文欄」所示之
刑（含主刑、減得之刑及從刑）。應執行有期徒刑貳月，如易科
罰金，以新臺幣壹仟元折算壹日，扣案如附表貳所示之物均沒收
之。
    事  實
一、乙○○為圖謀暴利，竟先、後二次各別起意，各次均基於乘
    他人急迫貸以金錢而取得與原本顯不相當重利之犯意，分別
    重利貸款與甲○○、丙○○二人各一次（共計二次），其詳
    細情形如下：
（一）於如附表壹編號一所示之時間即民國九十五年十月初某日
      ，貸款新臺幣（下同）四萬元與急迫需款之甲○○，計息
      方式為每借款本金一萬元，一期即一個月之利息為一千五
      百元，交付借款時先預扣第一期之利息共計六千元，實際
      上僅交付借款三萬四千元，且提供空白本票一紙要求甲○○簽發面額四萬元之本票一張質押，並以0000000
      000號門號晶片卡（裝放在其所有如附表貳編號一、二
      所示之行動電話二支內使用）作為聯絡以約定在彰化縣員
      林鎮市區某處收取重利之工具，以上開方式乘甲○○急迫
      而貸以金錢，並取得與原本顯不相當之重利。
（二）於如附表壹編號二所示之時間即九十六年二月間某日，貸
      款二萬元與需款孔急之丙○○，計息方式為每借款本金一
      萬元，一期即一個月之利息為二千元，交付借款時先預扣
      第一期之利息共計四千元，實際上僅交付借款一萬六千元
      ，且提供空白本票一紙要求丙○○簽發面額二萬元之本票
      一張質押，並以0000000000號、000000
      0000號門號晶片卡（裝放在其所有如附表貳編號一、
      二所示之行動電話二支內使用）作為聯絡以約定在彰化縣
      員林鎮市區某處收取重利之工具，以上開方式乘丙○○急
      迫而貸以金錢，並取得與原本顯不相當之重利。
二、嗣於九十六年五月十八日上午七時五十分許，為警循線前往
    其位於彰化縣員林鎮○○里○○街七四之二號之住處搜索查
    獲，並起出其所有如附表貳所示之行動電話二支等物扣案。
三、案經彰化縣警察局北斗分局報請臺灣彰化地方法院檢察署檢
    察官偵查起訴。
    理  由
一、按「除簡式審判程式、簡易程式及第三百七十六條第一款、
    第二款所列之罪之案件外，第一審應行合議審判。」，刑事
    訴訟法第二百八十四條之一定有明文；本件被告乙○○所犯
    係屬刑事訴訟法第三百七十六條第一款所列之罪，爰依法行
    獨任審判。又本件有關以下所引用被告以外之人於審判外之
    言詞或書面陳述，而不符合刑事訴訟法第一百五十九條之一
    至第一百五十九條之四之規定者，業經公訴人、被告於本院
    審理時明示同意作為證據，且均經本院於審理時當庭直接提
    示而為合法之調查，公訴人、被告人均未於言詞辯論終結前
    聲明異議，本院審酌前開證據作成或取得之狀況，並無非法
    或不當取證之情事，且亦無顯不可信之情況，故認為適當而
    均得以作為證據，是前開證據依刑事訴訟法第一百五十九條
    之五之規定，均具有證據能力，先予敘明
二、訊據被告對於上揭事實均坦承不諱，核與證人甲○○、丙○○二人於警詢時之證述相符，並有扣案之被告所有如附表貳
    所示之行動電話二支扣案可佐，本件事證明確，被告犯行洵
    堪認定。
三、核被告如事實欄一、（一）、（二）所為，均係犯刑法第三
    百四十四條之重利罪。又被告所犯上開二罪間，犯意各別，
    應予分論併罰。爰審酌被告之素行、犯罪之動機、目的係為
    圖一己之厚利、乘他人急迫而貸款並取得與原本顯不相當重
    利二次之手段、重利計息之方式、對被害人甲○○、丙○○
    所生之損害及被告犯罪後之態度等一切情狀，就其所為上開
    二次重利犯行，分別量處如附表壹編號一、二「主文欄」所
    示之刑，及各諭知易科罰金之折算標準，以示懲儆。而中華
    民國九十六年罪犯減刑條例已於九十六年七月四日公布，並
    自同年七月十六日起生效施行，依上開條例第二條第一項第
    三款：「犯罪在中華民國九十六年四月二十四日以前者，除
    本條例另有規定外，依下列規定減刑：三、有期徒刑、拘役
    或罰金，減其刑期或金額二分之一。」之規定，本案被告所
    為乘人急迫重利貸款之二罪之犯罪時間，均在九十六年四月
    二十四日以前，且無上開條例所定不應減刑之情形，爰各依
    該條例第二條第一項第三款、第七條、第九條之規定予以減
    刑，並諭知易科罰金之折算標準，及就上開二罪減得之刑，
    定其應執行刑及諭知易科罰金之折算標準。
四、扣案如附表貳所示之行動電話二支，均係被告所有、供重利
    放款所用之物一節，已據被告陳明在卷，爰分別依刑法第三
    十八條第一項第二款之規定，併予宣告沒收之。又扣案之已
    使用過之本票一本（業經本院九十六年度訴字第一二五八號
    刑事判決諭知沒收），被告於本院審理時雖供稱係其所有、
    供重利放貸所用之物等語，然因被告已無法辨明其係自何時
    開始使用該本本票，及有無供如附表壹編號一、二所示之重
    利犯行使用，尚乏積極證據足認係被告供重利貸款與被害人
    甲○○、丙○○所用之物；再扣案之曾子建、張秀玉、賴金
    賞、李秀蓁、蕭錦宏、吳啟安、江相林、林峰儀、賴朝源、
    林明瑞、石東湧、吳聰明、許世文、黃廣名、詹勳裕、黃滄
    仁、林亦哲、陳淑華、劉莉瑩等人簽發之票據及裝放前開曾
    子建、林峰儀簽發本票之外封袋，核均與本案被告重利貸款
    與被害人甲○○、丙○○之犯行無關；另扣案之00000
    00000號門號晶片卡一枚之申辦人為不知情之賴柏彥，
    扣案0000000000號門號晶片卡一枚，則係被告為
    本案二次犯行後之九十六年三月間才開始使用而與本案無關
    等情，亦據被告供明在卷，是前揭扣案物品，依從刑依附於
    主刑之原則，自均不得於本案併為宣告沒收，附此敘明。
據上論斷，應依刑事訴訟法第二百九十九條第一項前段，刑法第
三百四十四條、第四十一條第一項前段、第二項、第五十一條第
五款、第三十八條第一項第二款，刑法施行法第一條之一第一項
、第二項前段，中華民國九十六年罪犯減刑條例第二條第一項第
三款、第七條、第九條，判決如主文。
本案經檢察官吳芙如到庭執行職務
中    華    民    國  九十七  年    五  月    十六    日
                  刑事第八庭    法  官  李雅俐
以上正本證明與原本無異。
如不服本判決，應於判決送達後10日內，向本院（切勿逕送臺灣
高等法院臺中分院）提出上訴狀，上訴書狀應「敘述具體上訴理
由」，並按他造當事人之人數附繕本。
告訴人或被害人對於判決如有不服具備理由請求檢察官上訴者，
其上訴期間之計算係以檢察官收受判決正本之日期為準。
中    華    民    國  九十七  年    五  月    十六    日
                                書記官  陳秀娟
附錄論罪科刑法條：
刑法第三百四十四條：
乘他人急迫、輕率或無經驗貸以金錢或其他物品，而取得與原本
顯不相當之重利者，處一年以下有期徒刑、拘役或科或併科一千
元以下罰金。
附表壹：
┌──┬────┬─────┬───────┬────────────┐
│編號│ 借款人 │ 時   間  │借貸本金及利息│    主     文     欄    │
├──┼────┼─────┼───────┼────────────┤
│一  │甲○○  │九十五年十│借貸本金四萬元│乙○○乘他人急迫貸以金錢│
│    │        │月初某日。│，利息為本金每│，而取得與原本顯不相當之│
│    │        │          │一萬元，每月利│重利，處有期徒刑月，如│
│    │        │          │息一千五百元（│易科罰金，以新臺幣壹仟元│
│    │        │          │每月利息共計六│折算壹日；減為有期徒刑壹│
│    │        │          │千元）。      │月又拾伍日，如易科罰金，│
│    │        │          │              │以新臺幣壹仟元折算壹日。│
│    │        │          │              │扣案如附表貳所示之物均沒│
│    │        │          │              │收之。                  │
├──┼────┼─────┼───────┼────────────┤
│二  │丙○○  │九十六年二│借貸本金二萬元│乙○○乘他人急迫貸以金錢│
│    │        │月間某日。│，利息為本金每│，而取得與原本顯不相當之│
│    │        │          │一萬元，每月利│重利，處有期徒刑月，如│
│    │        │          │息二千元（每月│易科罰金，以新臺幣壹仟元│
│    │        │          │利息共一萬元）│折算壹日；減為有期徒刑壹│
│    │        │          │。            │月又拾伍日，如易科罰金，│
│    │        │          │              │以新臺幣壹仟元折算壹日。│
│    │        │          │              │扣案如附表貳所示之物均沒│
│    │        │          │              │收之。                  │
└──┴────┴─────┴───────┴────────────┘
附表貳：
一、ＳＨＡＲＰ廠牌行動電話一支（序號：000000000
    00000號）。
二、ＥＬＩＹＡ廠牌行動電話一支（序號：000000000
    000000號）。


司法院資訊處製作；財團法人民間司法改革基金會備份。
